Inventaris van het archief van de Raad van Arbeid Rotterdam (RvA Rotterdam), 1919 – 1988
Nationaal Archief, Den Haag
Raad van Arbeid Rotterdam
oudste stuk - jongste stuk: 1919-1988
37325
63 inventarisnummers; 3,50 meter
Normale geschreven, getypte en gedrukte documenten, geen bijzondere handschriften.
Nationaal Archief, Den Haag
Raad van Arbeid Rotterdam, 1919-1988
Het archief bevat stukken over het beleid en de organisatie van de Raad van Arbeid Rotterdam. Het bestaat uit onder andere jaarverslagen, notulen, stukken met betrekking tot huisvesting, stukken betreffende jubilea, voorlichtingsmateriaal, documentatie en fotomateriaal.
Archiefvorming
Geschiedenis van de archiefvormer
Raden van Arbeid
De Raden van Arbeid zijn in 1919 ingesteld op grond van de Radenwet als regionale uitvoeringsorganen voor de Ouderdomswet 1919 (Vrijwillige Ouderdomsverzekering, (V.O.V.)) en de Invaliditeitswet, die tegelijkertijd van kracht werden. Ook voerden de Raden een aantal uitvoerende taken uit van de Ongevallenwet 1921. De Raden namen vanaf 1930 ook de Ziektewet gedeeltelijk voor hun rekening.
In 1933 werden de Wet op de Rijksverzekeringsbank en de Radenwet vervangen door de Wet op de Rijksverzekeringsbank en de Raden van Arbeid, waarbij het toezicht op de Raden aan de Rijksverzekeringsbank werd opgedragen.
Ingevolge de werknemersverzekeringen die voornamelijk door bedrijfsverenigingen werden uitgevoerd, kregen de Raden een kleine uitvoerende taak ten aanzien van de werknemers waarvan de werkgever niet bij een bedrijfsvereniging was aangesloten.
Voor de uitvoering van de Kinderbijslagwet 1939 kon de werkgever destijds kiezen: aansluiting bij een bedrijfsvereniging (ook uitvoering Ziektewet) of bij het Rijkskinderbijslagfonds (Rijksverzekeringsbank en Raden van Arbeid).
Na de invoering van de Organisatiewet Sociale verzekeringen (OSV) in 1952 bleven de Ongevallen- en Invaliditeitswetten in uitvoering bij de Raden en de Rijksverzekeringsbank.
In 1956 onderging de Rijksverzekeringsbank een grote verandering op bestuurlijk niveau. Tevens werd de naam gewijzigd in Sociale Verzekeringsbank (SVB).
In de daaropvolgende jaren werden de uitvoering van de Algemene Ouderdomswet (AOW), de Algemene Weduwen- en Wezenwet (AWW) en de kinderbijslagwetten toegevoegd aan de taken van de Raden. Ook werd de toekenning, intrekking en herziening van de uitkeringen door de Raden uitgevoerd, behalve de AOW- en AWW-uitkeringen van in het buitenland wonende uitkeringsgerechtigden. Het toezicht op de Raden werd uitgeoefend door de SVB.
Per 1 april 1988 werden de Bank en de Raden van Arbeid samengevoegd tot één organisatie. De kantoren van de Raden van Arbeid, waaronder Raad van Arbeid Rotterdam, werden omgevormd tot districtskantoren van de SVB.
Vanaf 1967 werd een Raad van Arbeid geleid door een bestuur dat bestond uit een door de Kroon benoemde voorzitter, drie werkgeversvertegenwoordigers en drie werknemersvertegenwoordigers. Deze werden voorgedragen door de centrale organisaties van werkgevers en werknemers en benoemd door de minister van Sociale Zaken.
Raad van Arbeid Rotterdma
In 1935 verhuisde de Raad van de Prins Hendrikkade 82-84 naar het nieuw opgeleverde pand aan de Schepenstraat 100. Dit pand is gebouwd naar ontwerp van de architecten Hooykaas & Lockhorst en J. van Wijngaarden. Het pand bestaat nog steeds en is aangewezen als monument. In het pand bevindt zich een geboetseerd paneel, vervaardigd door de beeldhouwer Herm. Schellenberg in opdracht van het personeel van de Raad. Het paneel verbeeldt ‘De uitvoering van de sociale verzekeringswetten’. De tegels zijn gebakken door ‘De Porceleyne Fles’ te Delft.
Gedurende de jaren is een deel van het gebouw aan de Schepenstraat verhuurd aan verschillende organisaties. Ook is het gebouw op 14 mei 1940 enige tijd gebruikt als noodziekeninrichting, waarbij de medische dienst van de Raad geneeskundige hulp verleende aan slachtoffers van het bombardement op de stad.
Ter gelegenheid van het 50-jarig jubileum van de Raad in 1969 werd door beeldend kunstenaar G.A. Laurens op verzoek van het personeel van de Raad een plastiek ontworpen. Het is vervaardigd door de A.V.O.-werkplaats te Rotterdam. De plastiek had een plek in de hal van het Raadsgebouw. Bij de verhuizing van de SVB naar het pand aan de Posthumalaan 100, is de plastiek verhuisd naar het centraal archief van de SVB.
Geschiedenis van het archiefbeheer
Tussen 1988 en 2003 zijn de archieven van de voormalige Raden, waaronder die van Rotterdam, in het kader van opheffing van de Raden en overbrenging bijeengebracht in het centraal archief van de SVB in Amstelveen. Zorgdrager voor dit archief was de voorzitter van de Raad van Bestuur van de SVB. Beheerder van dit archief was de sectie Recordmanagement, wat onderdeel uitmaakt van de directie Human Resources (HR) & Facilities.
De verwerving van het archief
In 2015 werd het archief door de Sociale Verzekeringsbank overgedragen aan het Nationaal Archief krachtens art. 12 van de Archiefwet 1995.
Inhoud en structuur van het archief
Inhoud
Het archief bevat stukken over het beleid en de organisatie van de Raad van Arbeid Rotterdam. De dossiers bestaan uit jaarverslagen, notulen van diverse vergaderingen, stukken met betrekking tot huisvesting, stukken betreffende jubilea, voorlichtingsmateriaal, documentatie en fotomateriaal.
Selectie en vernietiging
Er is voor de Raden van Arbeid een vernietigingslijst vastgesteld, de Lijst van 14 augustus 1984. De lijst heeft met name betrekking op gevalsdossiers en financiële bescheiden. Aan de hand van deze lijst zijn in het verleden al archiefbescheiden vernietigd.
Tijdens de huidige bewerking zijn documenten geselecteerd op basis van het Basisselectiedocument (BSD) 66 Sociale Verzekeringen 1940-1997.
De selectie heeft twee archiefbestanden opgeleverd: een direct te vernietigen archiefbestand (1,75 m1) en een te bewaren archiefbestand (3 m1).
Van het eerste bestand is een vernietigingslijst opgesteld. Het te bewaren bestand is in deze toegang beschreven.
Aanvullingen
[...]
Ordening van het archief
Het te bewaren archiefbestand is verdeeld in stukken van algemene aard en stukken betreffende afzonderlijke onderwerpen, op chronologische volgorde.
Aanwijzingen voor de gebruiker
Openbaarheidsbeperkingen
Volledig openbaar.
Materiële beperkingen
Het archief kent geen beperkingen voor het raadplegen van stukken als gevolg van slechte materiële staat
Andere toegang
n.v.t.
Aanvraaginstructie
Openbare archiefstukken kunnen online worden aangevraagd en gereserveerd. U kunt dit ook via de terminals in de studiezaal van het Nationaal Archief doen. Om te kunnen reserveren dient u de volgende stappen te volgen:
Creëer een account of log in.
Selecteer in de archiefinventaris een archiefstuk.
Klik op ‘Reserveer’ en kies een tijdstip van inzage.
Verwant materiaal
Bewaarplaats van originelen
n.v.t.
Beschikbaarheid van kopieën
Inventarisnummers van dit archief zijn niet in kopievorm beschikbaar
Afgescheiden archiefmateriaal
n.v.t.
Verwante archieven
3.13.29 Raad van Arbeid Leiden
3.13.30 Raad van Arbeid Den Haag
3.13.32 Raad van Arbeid Delft
Publicaties
Verleden, heden, toekomst: uitgegeven ter gelegenheid van het zestigjarig bestaan van de Vereniging alsmede het afscheid van voorzitter dhr. Mr. G. Boot. – Amsterdam: Vereniging van Raden van Arbeid, 1979
De groei van de sociale verzekering in Nederland: gedenkboek uitgegeven ter gelegenheid van het vijftigjarig bestaan van de Vereeniging van Raden van Arbeid in 1970. – Amsterdam: Vereeniging van Raden van Arbeid, 1969
Onderzoeksgids Sociale zekerheid 1890 - 1967. – Den Haag: Instituut voor Nederlandse Geschiedenis, Ton Kappelhof en Vibeke Kingma, 2004 (digitale publicatie beschikbaar op www.historici.nl)
Verstrekkende Zekerheid. Een institutioneel onderzoek op het beleidsterrein sociale zekerheid ten aanzien van de sociale voorzieningen, 1940-1997; december 1999 (PIVOT-rapport nummer 66).
Beschrijving van de series en archiefbestanddelen
- Stukken van algemene aard, A
  - Jaarverslagen, A.1
    - Jaarverslagen Raad van Arbeid Rotterdam over de jaren 1919 - 1987, 1921 - 1988; 1-12; 12 pakken
      - 1919 - 1929, 1
      - 1930 - 1932, 2
      - 1933 - 1936, 3
      - 1937 - 1940, 4
      - 1941 - 1946, 5
      - 1947 - 1950, 6
      - 1951 - 1955, 7
      - 1956 - 1959, 8
      - 1960 - 1967, 9
      - 1968 - 1973, 10
      - 1974 - 1980, 11
      - 1981 - 1987, 12
- Stukken betreffende afzonderlijke onderwerpen, B
  - Organisatie, B.1
    - Bestuur, B.1.1
      - Notulen bestuursvergaderingen Raad van Arbeid Rotterdam, 1919 - 1988; 13-43; 2 omslagen en 29 pakken
        - 1919 - 1921, 13
        - 1922, 14
        - 1923, 15
        - 1924, 16
        - 1925, 17
        - 1926 - 1927, 18
        - 1928, 19
        - 1929, 20
        - 1930, 21
        - 1931, 22
        - 1932 - 1933, 23
        - 1934, 24
        - 1935 - 1936, 25
        - 1937, 26; 1 omslag
        - 1938 - 1939, 27
        - 1940 - 1941, 28
        - 1942 - 1943, 29
        - 1944 - 1945, 30
        - 1946, 31; 1 omslag
        - 1947 - 1948, 32
        - 1949 - 1950, 33
        - 1951 - 1952, 34
        - 1953 - 1954, 35
        - 1955 - 1957, 36
        - 1958 - 1960, 37
        - 1961 - 1965, 38
        - 1966 - 1970, 39
        - 1971 - 1975, 40
        - 1976 - 1979, 41
        - 1980 - 1983, 42
        - 1984 - 1988, 43
          Jaar 1923 is incompleet.
          In het eerste kwartaal van 1934 heeft de Raad zijn intrek genomen in een nieuw pand aan de Schepenstraat 100. De nummering van de bestuursnotulen voor dit vergaderjaar is toen opnieuw gestart.
      - Notulen van de vergaderingen van de Raad van Arbeid Rotterdam, 1919 - 1934; 44-45; 2 pakken
        - 1919 - 1927, 44
        - 1928 - 1934, 45
      - Dienstorders bestuur Raad van Arbeid Rotterdam (deels genummerd) over interne regels ten aanzien van de organisatie en personeelsvoorzieningen van de Raad in aanloop naar, de periode tijdens de Tweede Wereldoorlog en na de bevrijding, 1919 - 1945; 46-47; 1 omslag en 1 pak
        - 1919 - 1939, 46
        - 1940 - 1945, 47; 1 omslag
          De dienstorders zijn incompleet.
          De stukken bevatten informatie over personen, genoemd met naam.
      - Notulen van de Commissie van overleg van de Raad van Arbeid Rotterdam, 1920 - 1936; 48-49; 2 omslagen
        - 1920 - 1924, 48
        - 1925 - 1936, 49
      - Lijst van vernietigde stukken van afdeling Comptabiliteit Raad van Arbeid Rotterdam, 1931 - 1957; 50; 1 omslag
      - Notulen en aanverwante stukken van de moderamenvergaderingen van de Vereeniging van Raden van Arbeid, 1945; 51; 1 omslag
        Bevat handgeschreven aantekeningen en notities.
        Onvolledig.
      - Notulen van de buitengewone vergadering van de Raad van Arbeid Rotterdam d.d. 2 oktober 1978 in De Doelen te Rotterdam, ter gelegenheid van de installatie van de heer Van der Spek als nieuwe voorzitter van de Raad, 52; 1 omslag
    - Huisvesting, B.1.2
      - (Financiële) stukken betreffende de bouw van en de verschillende onderhoudswerkzaamheden in en rondom het pand Raad van Arbeid aan de Schepenstraat 100 te Rotterdam, 1933 - 1959; 53; 1 omslag
        Bevat originele tekeningen van Rijksgebouwendienst van pand Schepenstraat 100 te Rotterdam.
      - Stukken met betrekking tot het bestellen van brandstof volgens bonnendistributiesysteem en het onderhoud van de stookinstallatie in het gebouw aan de Schepenstraat 100, 1921 - 1946; 54; 1 omslag
      - Stukken betreffende het tot stand komen en inrichting van een schuilkelder in het gebouw van de Raad van Arbeid te Rotterdam en in het bijkantoor aan de Walenburgerweg, 1937 - 1940; 55; 1 omslag
        Bevat originele schetstekening van de aan te brengen luiken en deuren in de kelder van het bijkantoor.
      - Stukken met betrekking tot een luchtbeschermingsregeling door verduisteringsmaatregelen en instructie voor het personeel bij luchtalarm, 1938 - 1943; 56; 1 omslag
    - Jubilea, B.1.3
      - Jubileumnummer betreffende het 25 jarig jubileum van "Nieuws van Ervea", maandblad van de personeels- en sportvereniging "Ervea", 1957; 57; 1 deel
      - Jubileumboek "60 jaar Raad van Arbeid Rotterdam", uitgebracht ter gelegenheid van het 60-jarig bestaan van de Raad, 1979; 58; 1 deel
  - Taakuitoefening, B.2
    - Voorlichting, B.2.1
      - Briefkaarten, brochure en brief ter promotie van de Vrijwillige Ouderdomsverzekering (V.O.V), 59; 1 omslag
      - Poster ter promotie van de Vrijwillige Ouderdomsverzekering (V.O.V) door Raad van Arbeid Rotterdam, Z.j.; 63; 1 stuk
        Uitgevouwen heeft de poster het formaat 107 x 80 cm (A0-formaat).
      - Rentekaart Invaliditeitswet met enkele ingeplakte rentezegels, met verzendenveloppe, 1955; 60; 2 stukken
        De verzekerde staat met naam en adresgegevens op de kaart vermeld.
    - Documentatie, B.2.2
      - Cahier betreffende advertentieteksten in verschillende kranten, gepubliceerd in opdracht van de Raad van Arbeid te Rotterdam, 1919 - 1933; 61; 1 deel
  - Fotomateriaal, B.3
    - Foto´s van het pand Raad van Arbeid aan de Schepenstraat 100 te Rotterdam, in verschillende formaten, (ca. 1980); 62; 5 stuks